臺灣高等法院臺南分院刑事裁定
110年度聲再字第47號
聲  請  人  王○○

上列聲請人因違反毒品危害防制條例案件，對於本院110年度毒
抗字第192號中華民國110年3月24日確定裁定（原審案號：臺灣
嘉義地方法院110年度毒聲字第86號），聲請重新審理，本院裁
定如下：
    主  文
本件重新審理之聲請駁回。
    理  由
一、聲請意旨略稱：聲請人即受處分人王○○因毒品危害防制條例
    案件，前經高雄戒治所以前科紀錄占高比例評分原則，認聲
    請人有繼續施用之傾向，而裁定抗告人強制戒治在案。但原
    依據之評分項目即前科紀錄已有調整，爰請求重新評估等語
    。
二、聲請人雖係提出聲請再審狀表明就本院110年度毒抗字第192
    號裁定提起再審，然再審對象以實體上之確定判決為限，不
    及於裁定。聲請人既是對本院上開確定裁定表達不服之意思
    ，本於解釋意思表示應探求當事人之真意，不得拘泥於所用
    辭句之法理，核其真意，應係依毒品危害防制條例第20條之
    1第1項規定就本院上開裁定聲請重新審理，合先敘明。
三、按觀察、勒戒及強制戒治之裁定確定後，有下列情形之一，
    認為應不施以觀察、勒戒或強制戒治者，受觀察、勒戒或強
    制戒治處分之人，或其法定代理人、配偶，或檢察官得以書
    狀敘述理由，聲請原裁定確定法院重新審理：一、適用法規
    顯有錯誤，並足以影響裁定之結果者；二、原裁定所憑之證
    物已證明為偽造或變造者；三、原裁定所憑之證言、鑑定或
    通譯已證明其為虛偽者；四、參與原裁定之法官，或參與聲
    請之檢察官，因該案件犯職務上之罪，已經證明者；五、因
    發現確實之新證據足認受觀察、勒戒或強制戒治處分之人，
    應不施以觀察、勒戒或強制戒治者；六、受觀察、勒戒或強
    制戒治處分之人，已證明其係被誣告者；聲請重新審理，應
    於裁定確定後30日內提起；但聲請之事由，知悉在後者，自
    知悉之日起算；法院認為無重新審理之理由，或程序不合法
    者，應以裁定駁回之，毒品危害防制條例第20條之1第1、2
    、4項分別定有明文。本件原裁定確定日期雖為110年3月24
    日，然聲請人主張之「有無繼續施用毒品傾向評估標準紀錄
    表」及「有無繼續施用毒品傾向評估標準說明手冊」係於同
    年月26日修正實施，故聲請人於110年4月19日向監所主管提
    出「聲請再審狀」（見聲請再審狀上法務部○○○○○○○○治所收
    狀章），未逾其知悉後之30日期限。
四、經查：
  ㈠「有無繼續施用毒品傾向評估標準紀錄表」及「有無繼續施
    用毒品傾向評估標準說明手冊」係法務部針對多數不特定人
    民就有無繼續施用毒品傾向評估事項所為對外發生法律效果
    之具有法規性質之命令（中央法規標準法第3條規定），是
    上開評估標準表冊之修正，屬行政規則或法規命令之修正，
    為「法律變更」，不符毒品危害防制條例第20條之1第1項第
    5款規定所稱之「新證據」，聲請人據此聲請重新審理，難
    認有據。
  ㈡原裁定於110年3月24日作成時，上開評估標準表冊尚未修正
    ，法務部○○○○○○○○依據當時有效之修正前評估標準製作「有
    無繼續施用毒品傾向證明書」、「有無繼續施用毒品傾向評
    估標準紀錄表」，評估聲請人有繼續施用毒品之傾向，自屬
    合法，原確定裁定憑以認定聲請人有繼續施用毒品之傾向，
    難認有毒品危害防制條例第20條之1第1項第1款所指適用法
    規顯有錯誤足以影響裁定之結果，或同條項第3款所稱原確
    定裁定所憑之鑑定已證明其為虛偽之情事，亦不符合前揭聲
    請重新審理之事由。另聲請重新審理意旨復未敘明原確定裁
    定有符合其他各款所定重新審理事由之情形，是其聲請重新
    審理，並無理由，應予駁回。
五、至上開評估標準表冊修正後，法務部○○○○○○○○另依新標準重
    新評估，認抗告人「無繼續施用毒品傾向」，固有該所函附
    之「有無繼續施用毒品傾向證明書」在卷可稽（本院卷第43
    -45頁），但此部分既非屬毒品危害防制條例第20條之1第1
    項第5款規定所稱之「新證據」，本院自無依該規定重新審
    理；但若有合於刑法第2條第3項所稱「保安處分之裁判確定
    後，未執行或執行未完畢，而法律有變更，不施以保安處分
    者，免其保安處分之執行」之情形，檢察官應本於職權停止
    強制戒治之執行，釋放聲請人，如檢察官未為前述之處置，
    聲請人得依刑事訴訟法第484條之規定，向諭知該裁判之法
    院（裁定主文實際諭知聲請人令入戒治處所強制戒治之裁判
    法院）對檢察官所為強制戒治之執行指揮聲明異議，以資救
    濟，併此敘明。
據上論斷，應依毒品危害防制條例第20條之1第4項前段，裁定如
主文。
中　　華　　民　　國　　110 　年　　4 　　月　　30　　日
                  刑事第一庭    審判長法　官  楊清安
                                      法　官  蕭于哲
                                      法　官  陳珍如
以上正本證明與原本無異。
不得抗告。
　　　　　　　　　　　　　　　　　　　書記官  盧建元
中　　華　　民　　國　　110 　年　　4 　　月　　30　　日